---
title: "Modélisation"
author: "Wendlassida Jonathan Adan Kaboré"
date: "2025-11-05"
output: html_document
---

# Encodage des variables
Etant donné que l'on souhaite faire de la tarification, il serait plus adéquat de discrétiser les variables continues, avant de pouvoir classifier de façon compréhensible le risque représenté par un assuré.

```{r message=FALSE, warning=FALSE}
# Packages 
library(stats)
library(pscl)
```


```{r}
home <- read.csv("data/home_data_cleaned.csv")
home <- home[,-1]
str(home)
```

```{r}
# client_start_year
max(home$client_start_year)
home$fidelity <- 2023 - home$client_start_year
summary(home$fidelity)
boxplot(home$fidelity)
hist(home$fidelity)

home$fidelity_cat <- cut(home$fidelity,
                         breaks = c(-Inf, 2,
                                    6, 10, Inf),
                         labels = c("<=2", "2-6", 
                                    "6-10", ">10"))
barplot(table(home$fidelity_cat))
```

```{r}
# Age of the oldest insured
home$age_oldest_insured <- 2023 - home$oldest_insured_year_birth
summary(home$age_oldest_insured)
boxplot(home$age_oldest_insured)
hist(home$age_oldest_insured)

home$group_age_oldest_insured <- cut(home$age_oldest_insured,
                                     breaks = c(0, 20, 35, 60, Inf),
                                     labels = c("Adolescent",
                                                "Jeune adulte",
                                                "Adulte",
                                                "Aîné"))
barplot(table(home$group_age_oldest_insured))
```

```{r}
# Credit_score (selon TransUnion)
home$credit_score_level <- cut(home$credit_score,
                               breaks = c(0, 692, 742, 789, 832, Inf),
                               labels = c("1%-20%", "21%-40%",
                                          "41%-60%", "61%-80%",
                                          "81%-100%"))
barplot(table(home$credit_score_level))
```
```{r}
# past_claims
home$past_claims <- as.factor(home$past_claims)
barplot(table(home$past_claims))

# floors_above_ground
home$floors_above_ground <- as.factor(home$floors_above_ground)
barplot(table(home$floors_above_ground))

```
```{r}
# num_children
barplot(table(home$num_children))
home$num_children <- as.factor(home$num_children)
```
```{r}
# construction_year
barplot(table(home$construction_year))
home$age_maison <- 2023 - home$construction_year

home$etat_maison <- cut(home$age_maison,
                        breaks = c(-Inf, 5, 20, 50, Inf),
                        labels = c("Neuve",
                                   "Récente",
                                   "Ancienne",
                                   "Très ancienne"),
                        right = TRUE)

barplot(table(home$etat_maison))
```
```{r}
# roof_year 
home$age_roof <- 2023 - home$roof_year

home$etat_toit <- cut(home$age_roof,
                      breaks = c(-Inf, 5, 15, Inf),
                      labels = c("Neuf",
                                 "Bon",
                                 "Ancien"),
                      right = TRUE)

barplot(table(home$etat_toit))

```
```{r}
# residence_stability
boxplot(home$residence_stability)

home$residence_stability_group <- cut(home$residence_stability,
                                      breaks = c(-Inf, 2, 10, 25, Inf),
                                      labels = c("Très instable",
                                                 "Modérément stable",
                                                 "Stable",
                                                 "Très stable"),
                                      right = TRUE)
barplot(table(home$residence_stability_group))
```
```{r}
# Franchise
home$deductible <- as.factor(home$deductible)
barplot(table(home$deductible))
```

## Modèle de fréquence 

A partir des variables du jeu de données, on tente de modéliser la fréquence des accidents en assurance habitation en utilisant la méthode forward.

```{r eval=FALSE}
# Modèle de base 
mod0 <- glm(num_claims ~ 1,
            data = home,
            family = poisson(link = "log"),
            offset = log(earned_exposure))

# Modèle complet 
mod_complet <- glm(num_claims ~ insured_employment + marital_status + num_children + smoker + past_claims + region 
            + house_type + floors_above_ground + exterior_cladding +
                heating_type + auxiliary_heating + alarm_system +
                garage_type + basement + roof_type + skylight_presence
            + pool_presence + water_body_proximity + fire_station_proximity
            + hydrant_proximity + room_rental + commercial_activities
            + mortgage + liability_limit + deductible + earthquake_coverage
            + multi_product_discount + fidelity_cat + group_age_oldest_insured
            + credit_score_level + etat_maison + etat_toit
            + residence_stability_group,
            data = home,
            family = poisson(link = "log"),
            offset = log(earned_exposure))


# Sélection des variables par méthode forward 
mod_forward <- step(mod0,
                    scope = formula(mod_complet),
                    direction = "forward",
                    trace = TRUE)
```
```{r}
frequence <- glm(num_claims ~ exterior_cladding + residence_stability_group + 
    deductible + region + alarm_system + hydrant_proximity + 
    fire_station_proximity + heating_type + fidelity_cat + insured_employment + 
    multi_product_discount + smoker + auxiliary_heating + etat_toit + 
    credit_score_level + past_claims + group_age_oldest_insured + 
    marital_status + house_type + water_body_proximity + skylight_presence + 
    room_rental + commercial_activities,
            data = home,
            family = poisson(link = "log"),
            offset = log(earned_exposure))

# sauvegarder le modèle
save(frequence, file = "data/modele_poisson_forward.RData")
```

```{r}
# Significativité
summary(frequence)

# Surdispersion
deviance(frequence) / df.residual(frequence) # sous-dispersion
c(mean(home$num_claims), mean(home$num_claims))
mean(home$num_claims == 0) # opter pour ZIP

# Résidus
par(mfrow=c(2,2))
plot(frequence)
par(mfrow=c(1,1))

res <- residuals(frequence, type = "pearson")
fitted_vals <- fitted(frequence)
plot(fitted_vals, res, pch = 20, col = "gray")
abline(h = 0, col = "red")

# Qualité globale
frequence$deviance
frequence$df.residual

```
```{r echo=FALSE}
frequence_zip <- zeroinfl(
  num_claims ~ exterior_cladding + residence_stability_group + deductible + 
    region + alarm_system + hydrant_proximity + fire_station_proximity + 
    heating_type + fidelity_cat + insured_employment + multi_product_discount + 
    smoker + auxiliary_heating + etat_toit + credit_score_level + past_claims + 
    group_age_oldest_insured + marital_status + house_type + water_body_proximity + 
    skylight_presence + room_rental + commercial_activities
  | region + fidelity_cat + insured_employment + credit_score_level + past_claims, 
  data = home,
  dist = "poisson",
  offset = log(earned_exposure)
)

```

```{r}
save(frequence_zip, file = "data/modele_poisson_zip.RData")
```

```{r}
# Significativité
summary(frequence_zip)


```

```{r}
AIC(frequence, frequence_zip)
BIC(frequence, frequence_zip)
```
```{r}
vuong(frequence, frequence_zip)
```
```{r}
logLik(frequence)
logLik(frequence_zip)
```
```{r}
obs_zero <- mean(home$num_claims == 0)
pred_zero_pois <- mean(dpois(0, predict(frequence, type="response")))
pred_zero_zip  <- mean(predict(frequence_zip, type="zero"))

data.frame(Modele = c("Poisson","ZIP"),
           P_zero_prevu = c(pred_zero_pois, pred_zero_zip),
           P_zero_observe = obs_zero)

```


